臺中高等行政法院判決
                                     110年度簡上字第19號
上  訴  人　劉淑貞

被 上訴 人　勞動部勞工保險局

代　表　人　鄧明斌
上列當事人間因勞工保險爭議事件，原告不服臺灣彰化地方法院
中華民國110年4月13日109年度簡字第33號行政訴訟判決，提起
上訴，本院判決如下︰
    主  文
上訴駁回。
上訴審訴訟費用由上訴人負擔。
    理  由
上訴人為彰化縣芳苑鄉衛生所申報參加勞工保險之被保險人，
  上訴人以其於民國106年11月21日工作途中，受有「右骨盆骨
  折」之傷害，已向被上訴人申請106年11月24日至107年7月23
  日共242日職業傷害傷病給付在案。後上訴人於109年7月17日
  稱同一事故致其受有「頸椎第5-6節椎間盤破裂突出伴有神經
  根病變」、「腰椎椎間盤突出」，向被上訴人申請108年4月24
  日至108年8月25日期間職業傷害傷病給付，被上訴人審查後，
  於108年10月7日以保職簡字第108021133165號函（下稱原處分
  ），核定上訴人所患「腰椎椎間盤突出」按職業傷病辦理，核
  准給付108年4月24日起給付至108年6月9日止共47日計新臺幣
  （下同）30,268元，餘所請期間不予給付；另所患「頸椎第5
  -6節椎間盤破裂突出伴有神經根病變」係屬普通傷病。上訴人
  不服，循序提起行政訴訟，經臺灣彰化地方法院（下稱原審）
  109年度簡字第33號行政訴訟判決（下稱原判決）駁回。上訴
  人仍不服，遂提起本件上訴。
上訴人起訴主張及訴之聲明、被上訴人原審之答辯及聲明、原
  審判決認定之事實及理由，均引用原審判決書所載。
上訴意旨略以：原判決未查明上訴人所提出之職業傷害「頸椎
  第5-6節椎間盤破裂突出伴有神經根病變」，核與被上訴人否
  准理由所謂「C5-6頸椎椎間盤突出（並無破裂）」，顯屬二事
  ，即逕依被上訴人所辯而為不利上訴人之判決，顯有不備理由
  之違背法令情事。原判決雖另謂「至原審108年度訴字第13號
  民事判決參酌中山醫學大學附設醫院（下稱中山醫院）108年4
  月9日函、二林基督教醫院108年4月3日函及中央健康保險署提
  供之105年10月1日至106年11月20日就醫紀錄，認原告所受椎
  間盤之傷害均與106年11月21日車禍事故有因果關係，上開民
  事事件仍由臺灣高等法院臺中分院審理中，尚未確定，且本院
  亦不受民事判決之拘束，仍應本於職權斟酌一切事證自為判斷
  」，卻未見原審說明不採之理由、亦未見原審依職權向中山醫
  院或二林基督教醫院函詢「上訴人所受頸椎第5-6節椎間盤破
  裂突出伴有神經根病變之傷害是否與106年11月21日車禍事故
  有關？」原審有不備理由之當然違背法令之情事，並聲明：㈠
  原判決廢棄。㈡訴願決定及原處分均撤銷。㈢第一、二審訴訟
  費用均由被上訴人負擔。
本院經核原判決駁回上訴人於原審之訴，並無違誤，茲就上訴
  理由再予補充論述如下：
  ㈠按行為時勞工保險條例第19條第1項規定：「被保險人於保
    險效力開始後停止前，發生保險事故者，被保險人或其受益
    人得依本條例規定，請領保險給付。」第28條規定：「保險
    人為審核保險給付或勞工保險監理委員會為審議爭議案件認
    有必要者，得向被保險人、受益人、投保單位、各該醫院、
    診所或領有執業執照之醫師、助產士等要求提出報告，或調
    閱各該醫院、診所及投保單位之病歷、薪資帳冊、檢查化驗
    紀錄或放射線診斷攝影片（Ｘ光照片）及其他有關文件，被
    保險人、受益人、投保單位、各該醫院、診所及領有執業執
    照之醫師或助產士等均不得拒絕。」第34條規定：「（第1
    項）被保險人因執行職務而致傷害或職業病不能工作，以致
    未能取得原有薪資，正在治療中者，自不能工作之第4日起
    ，發給職業傷害補償費或職業病補償費。職業病種類表如附
    表一。（第2項）前項因執行職務而致傷病之審查準則，由
    中央主管機關定之。」第36條規定：「職業傷害補償費或職
    業病補償費，均按被保險人平均月投保薪資百分之七十發給
    ，每半個月給付1次；如經過1年尚未痊癒者，其職業傷害補
    償費或職業病補償費減為平均月投保薪資之半數，但以1年
    為限。」第42條之1第1項規定：「被保險人罹患職業傷病時
    ，應由投保單位填發職業傷病門診單或住院申請書（以下簡
    稱職業傷病醫療書單）申請診療；投保單位未依規定填發者
    ，被保險人得向保險人請領，經查明屬實後發給。」次按行
    為時勞工保險條例施行細則第6條第2項規定：「保險人為審
    核保險給付，得視業務需要委請相關科別之醫師或專家協助
    之。」又按勞工保險條例第34條第2項規定授權訂定之「勞
    工保險被保險人因執行職務而致傷病審查準則」（即審查準
    則）第3條規定：「（第1項）被保險人因執行職務而致傷害
    者，為職業傷害。……。」
  ㈡再按，關於勞工保險事故是否因執行職務所致而屬職業傷害
    或職業病，甚或其傷病是否已達不能工作程度，常涉及醫理
    專業判斷，故被上訴人於審核保險給付案件時，除以被保險
    人或受益人檢附之資料、診斷書等書面資料予以審核外，如
    有必要，尚得調查有關文件、另行指定醫院或醫師複檢、通
    知出具診斷書之醫院診所檢送相關紀錄或診療病歷，及特約
    專科醫師提供之專業意見等，以為審核之依據（參照勞工保
    險條例第28條、第56條及同條例施行細則第6條第2項等規定
    即明），由於審查核定之法定權限在於勞工保險局（即本件
    被上訴人），且涉及專業性、經驗性之判斷，行政法院原則
    上承認行政機關就此等事項之決定有判斷餘地，除非其審查
    程序違法或其判斷有恣意濫用及其他違法情事，法院均應予
    以尊重，此有最高行政法院96年度判字第1868號、102年度
    判字第620號判決、107年度裁字第895號裁定可參，核其所
    表示之法律見解並無歧異情事。
  ㈢復按勞工保險條例第34條第1項所稱「不能工作，以致未能
    取得原有薪資」，係指被保險人之工作能力減損至影響其取
    得原有薪資之程度者，始得謂「不能工作」，如被保險人工
    作能力雖有減低，但仍可從事一定之工作而取得原有薪資，
    此時被保險人並未因職業傷害而受有損失，基於有損失始有
    補償之保險理論，自難認與上引勞工保險條例第34條第1項
    之請求補償要件相符（最高行政法院99年度判字第1353號判
    決意旨參照）。因此，前開規定之不能工作之規定內容，指
    減損或降低被保險人工作能力而言，如有部分之工作能力而
    可取得原有薪資之程度，則非屬法條所稱之不能工作。再依
    勞動部改制前行政院勞工委員會89年6月9日台89勞保3字第0
    022720號函示略以，依據勞工保險條例第34條規定，被保險
    人因執行職務而致傷害或職業病不能工作，以致未能取得原
    有薪資，正在治療中者，自不能工作之第4日起，發給職業
    傷害補償費或職業病補償費。所稱不能工作係指勞工於傷病
    醫療期間不能從事工作，經醫師診斷審定者。及100年4月6
    日勞保3字第1000008646號函示略以，勞工是否不能工作，
    應依醫師就醫學專業診斷勞工所患傷病之「合理治療期間（
    含復健）」及該期間內有無「工作事實」綜合審查，而非僅
    以不能從事原有工作判定，亦同此意旨，可為參照。
  ㈣經查：
    ⒈上訴人主張原判決未查明上訴人所提出之職業傷害「頸椎
      第5-6節椎間盤破裂突出伴有神經根病變」，核與被上訴
      人否准理由所謂「C5-6頸椎椎間盤突出（並無破裂）」，
      顯屬二事，即逕依被上訴人所辯而為不利上訴人之判決，
      顯有不備理由之違背法令云云，惟查原判決審酌被上訴人
      向中山醫院、彰化基督教醫療財團法人二林基督教醫院（
      下稱二林基督教醫院）調取上訴人病歷資料，送請特約醫
      師審查，特約醫師審查意見，認其C5-6頸椎椎間盤突出病
      變應為退化性疾病，核與勞動部特約專科醫師之審查意見
      ，認上訴人於106年11月21日發生事故導致受傷急診就醫
      ，主要為右骨盆骨折、右髖部挫傷，並無腰椎、頸椎之外
      傷及相關X光檢查，入院觀察3天後出院。以骨盆與腰椎相
      近，認定腰椎椎間盤突出為職業傷害，補付至108年6月9
      日已屬合理。另其因該事故並未造成頸椎外傷，至108年2
      月13日才有雙手無力麻木症狀，接受核磁共振檢查顯示，
      第5-6節頸椎椎間盤破裂、脊髓壓迫，無法判定是否為106
      年11月21日事故導致，應為一般退化病變，應不以職業傷
      害核付為合理之意見一致（參訴願卷第88至91頁），就此
      勞工保險事故是否因執行職務所致而屬職業傷害或職業病
      ，或其傷病是否已達不能工作程度，因涉及醫理專業性、
      經驗性之判斷，行政法院原則上承認行政機關就此等事項
      之決定有判斷餘地，且核其意見及勞動部之審查程序並查
      無程序違法或其判斷有恣意濫用及其他違法情事，是原判
      決審認被上訴人所為審核保險給付，或勞動部為審議爭議
      案件，係依法定職權送請其聘用之專業醫師表示審查意見
      ，以為其審核之依據，經核並無不合，原審因而審認上訴
      人所受「頸椎第5-6節椎間盤破裂突出伴有神經根病變」
      之傷害，先後經被上訴人、勞動部特約醫師審查後，均認
      此部分傷害為退化性病變，非屬106年11月21日工作途中
      車禍事故發生之職業傷害等情，經核並非無據，是上訴人
      前揭主張，無非係執一己之主觀見解，任意指摘原判決所
      為論斷，有理由不備之違法云云，核無足採。
    ⒉又查，原判決參採上開特約醫師見解均認「頸椎第5-6節
      椎間盤破裂突出伴有神經根病變」是退化性疾病，非屬職
      業傷害，審認原處分認定上訴人所患「頸椎第5-6節椎間
      盤破裂突出伴有神經根病變」係屬普通傷病，且核上訴人
      於起訴狀自承依中山醫院神經外科於108年5月30日排定神
      經傳導電氣生理檢查，此時上訴之神經傳導測試才為正常
      等語（原審卷第7、153頁），及被上訴人特約醫師參酌上
      訴人NCV神經傳導檢查結果，認上訴人於108年6月10日可
      恢復工作，是被上訴人以原處分核定上訴人所患「腰椎椎
      間盤突出」按職業傷病辦理，核發108年4月24日起至108
      年6月9日止共計47日之職業傷害給付30,268元，並駁回上
      訴人其餘申請（參原判決事實理由欄㈣之論述，本院卷
      第63頁至第65頁），足見原判決詳述其參採上訴人之病歷
      資料，並核與爭議審定之特約專科醫師所表示之醫理見解
      ，而對上訴人此部分主張敘明其判斷之依據，並將其判斷
      而得心證之理由，記明於判決，自無所稱有理由不備之情
      事，是上訴人此部分上訴理由，自無足採。
    ⒊上訴人又主張依原審108年度訴字第13號民事判決意旨，
      原判決未表明不採之理由云云，惟查原判決已敘明，上開
      民事事件現仍由臺灣高等法院臺中分院審理中（見原審卷
      第405頁電話洽辦公務記錄單），尚未確定，且行政法院
      應本於職權斟酌一切事證自為判斷，不受該民事判決之拘
      束。並審認上訴人所提出中山醫院108年4月9日中山醫大
      附醫法務字第1080003060號函認，上訴人於107年4月26日
      至該院復健科初診，主訴為自106年11月21日車禍之後，
      右臀疼痛，並有下行傳導痛現象。診間觀察，因右臀痛只
      能緩步行走。由病人所攜帶之外院107年4月3日MRI，顯示
      有腰椎L45椎間板突出。當時門診經理學檢查，椎間板突
      出症狀已經緩解。而那時主要症狀為右側腸薦關節痛，右
      坐骨線性骨折痛及腰薦部的肌膜炎，之後到108年1月間的
      復健治療主要都以這些問題處理為主。依時序及症狀發生
      判斷，腰椎L45椎間板突出應該與車禍有相關性（原審卷
      第397頁），而認此函文僅提到上訴人所受腰椎部分之傷
      害與車禍相關，並未提到「頸椎第5-6節椎間盤破裂突出
      伴有神經根病變」之傷害是否與車禍有關。並參酌二林基
      督教醫院108年4月3日函所附主治醫師說明，上訴人於108
      年1月10日至門診就診，自訴車禍後持續有下背疼痛之情
      況，經檢查後，診斷如前述。且查上訴人於106年11月21
      日車禍前於該院並無相關病史，其兩者或存有可能之因果
      相關性，若要排除需調閱其健保資料就醫紀錄予以排除等
      語（原審卷第401頁），原判決因審認上開函文並未明確
      指出上訴人所患「頸椎第5-6節椎間盤破裂突出伴有神經
      根病變」究竟與106年11月21日車禍事故是否有關，故認
      上開函文均不足作為有利於上訴人之認定（參原判決事實
      理由欄㈤之論述，本院卷第65頁至第66頁），是原判決
      已詳述依上訴人之病歷資料而對上訴人此部分主張敘明其
      判斷之依據，並將其判斷而得心證之理由，記明於判決，
      故亦無上訴人所稱有理由不備之情事，是上訴人此部分上
      訴理由，亦無足採。
綜上所述，原判決並無違誤，並已明確論述其事實認定之依據
  及得心證之理由，對上訴人在原審之主張如何不足採之論證取
  捨等事項，亦均有詳為論斷，其所適用之法規與該案應適用之
  法規並無違背，與解釋亦無牴觸，並無所謂判決不適用法規或
  適用不當等違背法令之情形。上訴論旨，仍執前詞，指摘原判
  決違背法令，求予廢棄，為無理由，應予駁回。
結論，本件上訴為無理由。依行政訴訟法第236條之2第3項、
  第255條第1項、第98條第1項前段，判決如主文。
中　　華　　民　　國 　110 　年　   10 　　月　 18　　日
                臺中高等行政法院第二庭
                          審判長法  官　劉  錫  賢
                                法  官  楊  蕙  芬
                                法  官  林  靜  雯
以上正本證明與原本無異。
本判決不得上訴。
中　　華　　民　　國 　110 　年　   10 　　月　 18　　日
                                書記官  李  孟  純